【裁判字號】    98,事聲,52
【裁判日期】    980908
【裁判案由】    清償債務
【裁判全文】
臺灣臺南地方法院民事裁定              98年度事聲字第52號
債  權  人  乙○○
債  權  人  甲○○
相  對  人  丙○○
上列當事人間支付命令事件，異議人對於本院民事庭司法事務官
中華民國98年6月30日98年度司促字第14456號裁定提出異議，裁
定如下：
    主  文
異議駁回。
    理  由
一、按當事人對於司法事務官處理事件所為之終局處分，得於處
    分送達後10日之不變期間內，以書狀向司法事務官提出異議
    ；司法事務官認異議為無理由者，應送請法院裁定之，民事
    訴訟法第240條之4第1項前段、第2項定有明文。
二、異議意旨略以：伊等為陳建成之債權人，陳建成對其前妻即
    相對人丙○○有剩餘財產分配請求權，伊等自得代位陳建成
    對相對人聲請核發支付命令，原裁定以代位權並非支付命令
    所可認定，且代位權之行使，須請求第三債務人向債務人為
    給付，不得請求第三債務人逕向自己為給付為由，駁回支付
    命令之聲請，顯然率斷。為此聲明異議，求為更正原裁定，
    另核發支付命令命「債務人丙○○應給付300萬元本息予債
    務人陳建成，再由債務人陳建成給付異議人代位受領」等語
    。
三、按債務人怠於行使其權利時，債權人因保全債權，得以自己
    名義行使其權利，固為民法第242條前段所明定。次按債權
    人代位債務人起訴，求為財產上之給付，因債務人之財產為
    總債權人之共同擔保，故訴求所得，應直接屬於債務人，即
    代位起訴之債權人，不得以之僅供清償一己之債權，如須滿
    足自己之債權，應另經強制執行程序始可，債權人雖亦有代
    位受領第三債務人清償之權限，但係指應向債務人給付，而
    由債權人代位受領而言，非指債權人直接請求第三債務人對
    自己清償而言，故債權人代位債務人起訴請求給付者，須聲
    明被告（第三債務人）應向債務人為給付之旨，並就代位受
    領為適當之表明，始與代位權行使效果之法理相符（最高法
    院64年台上字第2916號判例要旨可資參照）。
四、異議人主張代位行使債務人陳建成對其前妻即相對人丙○○
    之剩餘財產分配請求權，然查，異議人於本件聲請支付命令
    時，僅列丙○○為債務人，且就其等所主張之原因事實為代
    位權及請求核發之內容係向自己為給付等詞觀之，參酌前開
    判例意旨，此項請求之內容在法律上顯無理由，原裁定依民
    事訴訟法第51 3條第1項規定駁回其聲請，並無違誤。至異
    議人提起異議後，雖更正其聲明內容，但核其內容仍為「相
    對人丙○○應將欠款（如聲請狀所載數額）給付債務人陳建
    成，再由陳建成給付異議人，並代位受領」等語，核其意思
    似又主張由陳建成直接給付予異議人，而非行使代位權應有
    之聲明，且此項訴之聲明及當事人之變更，亦非於支付命令
    聲明異議程序所得主張，異議人據以主張原裁定有誤而請求
    廢棄，即屬無據，應予駁回。
五、綜上所述，異議人聲請核發命相對人為給付之支付命令，於
    法無據，原裁定駁回異議人支付命令之聲請，並無違誤，異
    議人指摘原裁定不當，求為廢棄，洵屬無理由，應予駁回。
六、據上論結，本件異議為無理由，依民事訴訟法第240 條之4
    第3 項後段，裁定如主文。
中    華    民    國    98    年     9    月    8    日
                  民事第一庭法  官  蔡雅惠
正本係照原本作成。
不得聲明不服。
中    華    民    國    98    年     9    月    8    日
                            書記官  詹書瑋


司法院資訊處製作；財團法人民間司法改革基金會備份。
